【裁判字號】    98,簡上,1607
【裁判日期】    990226
【裁判案由】    妨害名譽
【裁判全文】
臺灣板橋地方法院刑事判決            98年度簡上字第1607號
上  訴  人
即  被  告  甲○○
選任辯護人  賴玉梅律師
            周福珊律師
            王嘉斌律師
上列上訴人即被告因妨害名譽案件，不服本院98年度簡字第8620
號中華民國98年11月13日第一審判決（聲請簡易判決處刑案號：
98年度偵字第21194 號），提起上訴，本院管轄之第二審合議庭
判決如下：
    主  文
上訴駁回。
    事  實
壹、緣林秀玲前向甲○○承租坐落臺北縣新莊市○○街124 巷41
    弄10號2 樓房屋，於民國97年11月30日終止租約，並委託乙
    ○○於同年12月1 日上午10時30分許，前往臺北縣新莊市○
    ○街87號2 樓取回其押租金新臺幣（下同）15000 元，而乙
    ○○因見甲○○扣除1000元清潔費，對之提出質疑，甲○○
    竟基於公然侮辱之故意，在上址住處大門與樓梯間、不特定
    人得自由通行而共見共聞之場所，以「去哄幹」（臺語）之
    言詞辱罵乙○○，以貶損乙○○之社會評價。
貳、案經乙○○訴由臺北縣政府警察局新莊分局報請臺灣板橋地
    方法院檢察署檢察官偵查後，聲請簡易判決處刑。
    理  由
壹、按被告以外之人於審判外之言詞或書面陳述，除法律有規定
    者外，不得作為證據，刑事訴訟法第159 條第1 項定有明文
    。而被告以外之人於偵查中向檢察官所為之陳述，除顯有不
    可信之情況者外，得為證據，則為同法第159 條之1 第2 項
    所明定。茲證人即告訴人乙○○、證人江阿萬於偵查中具結
    向檢察官所為陳述，雖係被告甲○○以外之人於審判外之陳
    述，然於本案並無顯不可信之情況，均應認有證據能力。
貳、認定犯罪事實之證據及理由
一、訊據被告矢口否認有何公然侮辱犯行，辯稱：伊與林秀玲就
    押租金扣抵清潔費1000元早有共識，竟遭乙○○執此為由，
    惡言相向，深感委屈，乃在住家門內以「幹」字宣洩情緒，
    倘伊曾以「去哄幹」之言詞辱罵乙○○，其夫江阿萬在場，
    豈會善罷甘休，且乙○○經伊於97年12月1 日案發當日提出
    告訴逾二週後，始至警局製作筆錄，並提出告訴，顯係故意
    杜撰不實云云。經查：
  (一)被告前將臺北縣新莊市○○街124 巷41弄10號2 樓房屋出租
    林秀玲，於97年11月30日終止租約，而於同年12月1 日上午
    10時30分許，在臺北縣新莊市○○街87號2 樓住處大門口與
    樓梯間，因以押租金扣抵清潔費1000元，遭林秀玲委託前來
    取回押租金之乙○○質疑之事實，業據被告於警詢、檢察官
    訊問及本院審理時供述在卷，核與證人乙○○於檢察官訊問
    及本院原審審理時就此部分具結證述之情節大致相符，此情
    足堪認定。
  (二)證人乙○○於檢察官訊問時具結證稱：「……97年12月1 日
    上午10時多，在新莊市○○街87號2 樓，甲○○在門內罵我
    去哄幹，當時我先生在場，還有她的鄰居在門外……」等語
    （見臺灣板橋地方法院檢察署98年度偵字第21194 號偵查卷
    宗第34頁），於本院原審審理時仍結證：「她站在她家門口
    說的……我和我先生就去被告李的住處拿到押租金，就從她
    們家的客廳走出該住處2 樓的大門，當時大門開著的，她就
    用臺語罵我『去哄幹』，當時在現場的就是我和我先生。」
    等語（見原審刑事卷宗第19頁反面），而為相同之陳述，與
    證人江阿萬於檢察官訊問時具結證述：「我有聽到甲○○罵
    乙○○說『去哄幹』……」等語（見前揭偵查卷宗第35頁）
    ，互核並無二致，證人江阿萬於本院原審審理時復結證稱：
    「她邊罵的時候，邊關自己的鐵門。」、「罵時還沒關，她
    的意思是說，她怕罵我太太的話……可能要怎樣，她馬上把
    鐵門關著。」等語，此經本院當庭勘驗原審98年11月13日訊
    問筆錄無訛（見本院99年2 月8 日審判筆錄）。此外，本院
    勘驗原審前開訊問筆錄，證人江阿萬雖曾為「鐵門是關起來
    的」之陳述，然細繹其前後文，證人江阿萬係於原審法官訊
    及「她罵你太太那三個字是在客廳裡鐵門那裡罵的？鐵門是
    關起來的還是沒有關？」等複合式問題時，同時答稱：「對
    ，對，鐵門是關起來的，但是是在樓梯口那裡就對了。」其
    答詢內容語意不明，與受訊問題不合邏輯，顯未待訊畢、充
    分理解題意即貿然答覆，且原審法官亦未特定所指「鐵門關
    起來」之時點，已無從為有利被告之認定，嗣經原審法官確
    認後，證人江阿萬即為：「她邊罵的時候，邊關自己的鐵門
    。」、「罵時還沒關……」之陳述，其訊問過程，並無誘導
    之虞，被告執此為辯，並空言指摘前開訊問程序之錄音光碟
    遭竄改，尚乏所據。參以證人江阿萬雖係乙○○之配偶，然
    其於檢察官訊問時另結證稱：「……我有聽到乙○○罵甲○
    ○『觸目』……」等語（見前揭偵查卷宗第35頁），並未偏
    頗迴護乙○○，復經具結，自應認有相當之證明力。從而，
    被告在上址住處門口與樓梯間、不特定人得自由通行而共見
    共聞之場所，以「去哄幹」之言詞侮辱乙○○，客觀上足以
    貶損乙○○之社會評價，其公然侮辱犯行，至為灼然。被告
    辯稱：伊係在住處大門內以「幹」字宣洩情緒，顯係避重就
    輕之詞，不足採信。
  (三)次依證人乙○○、江阿萬前開證述，被告在其住處門口與樓
    梯間辱罵乙○○後，隨即關門，足使相對人無法當場回應；
    況一般人遇此情節，是否當場以言詞、肢體反擊，或另循法
    律途徑追訴，事涉個人人格修養、情緒管理之處事態度，非
    可一概而論，被告以江阿萬當場聽聞其配偶遭辱罵而未採取
    任何措施，指與常情有違，顯無可採。又告訴乃論之罪，其
    告訴自得為告訴之人知悉犯人之時起6 個月內，均得為之，
    此為刑事訴訟法賦予犯罪被害人之權利及其行使期間，乙○
    ○為犯罪被害人，於被告犯罪時間97年12月1 日後之同年月
    14日提出告訴，於法無違，被告任為指摘，亦屬無據。
  (四)綜上，本案事證明確，被告犯行堪予認定。
二、核被告所為，係犯刑法第309 條第1 項公然侮辱罪。原審以
    被告涉犯公然侮辱罪，事證明確，依刑法第309 條第1 項規
    定論罪，並審酌被告之素行、生活狀況、智識程度，兼衡其
    犯罪之動機、目的、手段、所生損害，暨被告犯罪後之態度
    等一切情狀，量處罰金新臺幣5000元，及諭知易服勞役之折
    算標準，認事用法均無不當，量刑亦稱妥適。被告猶執陳詞
    ，提起上訴，否認犯罪，求予撤銷改判，為無理由，應予駁
    回。
據上論斷，應依刑事訴訟法第455 條之1 第1 項、第3 項、第368
條，判決如主文。
本案經檢察官鄭淑壬到庭執行職務。
中    華    民    國    99    年    2     月    26    日
                  刑事第二十庭  審判長法  官  邱景芬
                                      法  官  吳佳穎
                                      法  官  廖怡貞
以上正本證明與原本無異。
不得上訴。
                                  書記官  林  惠  齡
中    華    民    國    99    年    3     月    2     日

司法院資訊處製作；財團法人民間司法改革基金會備份。
